【裁判字號】    92,交聲,1465
【裁判日期】    921224
【裁判案由】    違反道路交通管理處罰條例聲明異議
【裁判全文】
臺灣臺北地方法院交通事件裁定                  九十二年度交聲字第一四六五號
    原處分機關  台北市交通事件裁決所
    異  議  人
    即受處分人  甲○○  男  四十一歲（民國五十一年一月二日生）
右列受處分人因違反道路交通管理處罰條例案件，對於台北市交通事件裁決所中華民
國九十二年十月二十八日所為之處分（原處分案號：北市裁三字第裁二二─Ｉ000
00000號），聲明異議，本院裁定如左：
    主      文
異議駁回。
    理      由
一、按行車速度，依標誌或標線之規定，道路交通安全規則第九十三條第一項前段定
    有明文。又「汽車駕駛人，行車速度，超過規定之最高時速，或低於規定之最低
    時速，或裝用測速雷達感應器者，處新台幣（下同）一千二百元以上二千四百元
    以下罰鍰；其感應器沒入之。」，復為道路交通管理處罰條例第四十條第一項所
    明定，而汽車駕駛人駕駛汽車違反道路交通管理處罰條例第四十條第一項規定者
    ，除應依該條所規定之罰鍰處罰外，並應予記違規點數一點，復經道路交通管理
    處罰條例第六十三條第一項第一款明文規定。又行為人如駕駛汽車而行車速度超
    過規定之最高時速未滿二十公里，嗣為警攔停舉發，而在舉發通知單上所載之應
    到案日期前聽候裁決，經主管機關調查後仍認定有上開違規行為者，依違反道路
    交通管理事件統一裁罰基準及處理細則（下稱處理細則）第四十四條第一項及違
    反道路交通管理事件統一裁罰基準表（下稱基準表）規定，需對該行為人處以一
    千七百元之罰鍰，並記違規點數一點。
二、本件異議人即受處分人甲○○駕駛配偶何秀玉所有之車牌號碼ＣＧ─六一一三號
    自用一般小客車，於民國九十二年九月四日十三時十五分許，行經彰化縣大城鄉
    台十七線六十五公里北上處之際，因該處道路路段速限依標誌為七十公里，受處
    分人竟以八十六公里之速度超速十六公里行駛，而為在該處執勤之彰化縣警察局
    二林分局西港派出所警員許世昌、蔡隆信以移動式雷達測速器測速後，由員警許
    世昌以受處分人駕駛該車有違反道路交通管理處罰條例第四十條第一項規定之行
    為掣單舉發，並將舉發通知單交受處分人簽收，嗣受處分人於舉發通知單上所載
    之應到案日期（九十二年九月十九日）前之九十二年九月八日向原處分機關提出
    申訴，經原處分機關請舉發單位即彰化縣警察局二林分局調查結果，仍認受處分
    人有前開違規行為，原處分機關遂依道路交通管理處罰條例第四十條第一項、第
    六十三條第一項第一款及處理細則第四十四條第一項暨基準表之規定，於九十二
    年十月二十八日以北市裁三字第裁二二─Ｉ00000000號裁決書，就受處
    分人有行車速度超過規定之最高時速未滿二十公里行駛之行為，裁處受處分人罰
    鍰一千七百元，並記違規點數一點。
三、本件受處分人對於右揭時、地駕車行駛之事實坦承不諱，然矢口否認有何違反道
    路交通管理處罰條例之行為，辯稱：伊不知當時是否有超速行駛，然舉發員警並
    無證據證明伊有超速行為，因員警所用之測速器雖顯示車輛行車速度為八十六公
    里，然可能測到其他車輛之行車速度，而非伊所駕駛車輛之行車速度云云。
四、經查：受處分人於右揭時、地以行車速度時速八十六公里駕駛前開車輛行駛之事
    實，業據證人即目睹受處分人有行車速度超過規定之最高時速未滿二十公里行駛
    之違規行為繼而開單告發受處分人之員警許世昌於本院九十二年十二月二十四日
    調查時，以具結擔保其供述之真實性，並在負擔偽證罪之心理處罰心理狀態下證
    稱：「我與證人蔡一起服勤務，站在警車外面，執行測速勤務，機器擺放在外面
    ，對準由南往北行駛的車輛，所以測速器的方向是座北朝南，看見道路上就只有
    受處分人的那部車，且出現超速的情形，所以就由我同事蔡隆信把他攔停下來，
    然後由我上前去向車主索取證件，並且告知他已經超速。他當時聽到後表示拒絕
    出示證件，並且說我們憑什麼說他超速，接著我告訴他我們有儀器測定，他還是
    拒絕出示證件，我告訴他如果他還是拒絕出示證件的話，我就用逕行舉發開單，
    後來他就有出示證件，然後下車，我帶他去看測速的結果，上面顯示他超速，並
    告訴他測速器是經過中央標準局檢驗合格，我們是正常使用，測速器上面顯示測
    速結果為八十六公里，當地的限速是七十公里，所以我就依規定開單告發，受處
    分人表示我們的測速的證據力不足，接著告發單填完之後受處分人就離開了‧‧
    ‧」、「（問：你確定當時車道上只有受處分人一部車而已？）確定，且對向車
    道當時也沒有車子。」等語明確（見本院九十二年十二月二十四日訊問筆錄）。
    按證人許世昌乃為原處分機關所認定受處分人有前開違規行為之原證人，其並到
    庭在本院面前以言詞供述本件訴訟上之待證事實（即受處分人有前開違規事實）
    ，本院由其上開證詞已得有受處分人確有上開違規行為之心證，且於本件卷存證
    據資料內並無任何積極證據足以證明證人許世昌上開證詞係屬虛偽，亦無足以令
    人顯信證人許世昌之證述為不可採之品性證據或前科證據存在，本院自不得僅以
    證人許世昌係本件開單告發受處分人之員警而全盤抹煞其在訴訟上所具有之原證
    人資格，且交通警察掣單舉發違反道路交通管理處罰條例所列之違規事實，本質
    上為行政處分，係公務員基於職務上之權力，依法就特定之具體事件所為之具公
    法上效果之單方面行政行為，基於公務員為公法上行為具有公信力之原則，該行
    政行為當可被推定為真正，其據以依法處分之事實認定亦為正確無誤，若謂公務
    員一切行政行為均需預留證據以證其實，則國家行政勢必窒礙難行，據此，刑事
    訴訟法就犯罪證據有關之規定中與屬行政秩序罰之交通違規裁罰本質不合之部分
    ，自不在準用之列，況本院經查亦無任何證據足資證明證人許世昌有捏造事實違
    法取締之情事，則執勤員警本其維護交通秩序、安全職責所為之舉發，自應受到
    合法、正確之推定。再當時與證人許世昌同時執勤之員警蔡隆信亦結稱：「當天
    我們是服十二時到十四時的交通稽查勤務，我們車子是開到台十七線北上六十五
    公里處開始測速，當時有一部小貨車停放，不過那是在距離我們有三十五公尺左
    右的路邊，我們人是站在警車前面，小貨車是在我們更前面約有三十五公尺遠的
    距離的位置，差不多在十三時十五分左右，只要車輛車速是超過七十公里以上的
    ，我們就攔停，當地的速限是七十公里，我們就是這樣攔到受處分人的。」、「
    （問：你們當時有無出示任何超速的證據給受處分人看？）我們是有請受處分人
    到測速器的面板去查看測速的結果，結果是顯示受處分人的車速是八十六公里，
    我們的測速器並沒有辦法照相，測速結果也沒有辦法列印，只能顯示給駕駛人看
    而已。」、「當時只有受處分人的一部車子而已‧‧‧」等語（見本院九十二年
    十二月二十四日訊問筆錄），核與證人許世昌證述情節相符，是就上情節勾稽觀
    之，顯以證人許世昌、蔡隆信之證述為可採，受處分人以舉發員警並無證據證明
    伊有超速行為，因員警所用之測速器雖顯示車輛行車速度為八十六公里，然可能
    測到其他車輛之行車速度，而非伊所駕駛車輛之行車速度云云為辯，顯係卸責之
    詞，不足採信。本件事證明確，受處分人確有前開違規行為堪以認定。
五、是綜上所述，受處分人確有於右揭時、地駕駛上開車輛而行車速度超過規定之最
    高時速未滿二十公里之違規行為，且在應到案日期前提出申訴，從而原處分機關
    依道路交通管理處罰條例第四十條第一項、第六十三條第一項第一款、處理細則
    第四十四條第一項暨基準表之規定，以受處分人行車速度超過規定之最高時速未
    滿二十公里行駛，裁處罰鍰一千七百元，並記違規點數一點，核無違誤，本件受
    處分人聲明異議為無理由，應予駁回。
據上論斷，應依道路交通案件處理辦法第十九條，裁定如主文。
中      華      民      國      九十二    年    十二    月    二十四    日
                                      臺灣臺北地方法院交通法庭
                                          法  官  黃紹紘
如不服本裁定，應於裁定送達後五日內，向本院提出抗告狀。
右正本證明與原本無異。
                                          書記官  劉新怡
中      華      民      國      九十二    年    十二    月    二十四    日


司法院資訊處製作；財團法人民間司法改革基金會備份。
